# 存在明股实债情况下股权收购后合并报表的问题

提问人：zhongxudon 时间：2023-03-09 13:40:21
陈总，您好，请教存在明股实债情况下股权收购后合并报表的问题，谢谢！！
情况一： 2021 年初，甲公司持有B公司100%股权，持有C公司20%股权，乙公司系合伙企业持有C公司80%股权，甲公司实际控制C公司，乙公司为明股实债，甲公司对乙公司持有的C公司80%股权负有回购义务和支付利息义务，甲公司合并报表层面将乙公司对C公司的投资作为负债处理。 2022 年 6 月 30 日，B公司从甲公司和乙公司收购C公司100%股权，系同一控制下企业合并， B公司追溯调整 2021 年度合并报表时，因乙公司对C公司的投资在甲公司合并报表层面作为负债处理， 所以B公司追溯合并以前年度报表时，也将乙公司的投资作为负债处理，而不是作为少数股东权益。请问以上理解是否恰当?
情况二： 2021 年初，甲公司持有B公司100%股权，持有D基金公司20%股权，乙公司作为外部投资者持有D基金公司80%股权，甲公司控制D基金公司，乙公司为明股实债，甲公司对乙公司的投资负有回购义务和支付利息义务，甲公司合并报表层面将乙公司对D基金公司的投资作为负债处理。D基金公司投资C公司，持有C公司100%股权。
2022 年 6 月 30 日，B公司从D基金公司收购C公司100%股权，系同一控制下企业合并。请问B公司因同一控制合并C公司而追溯调整 2021 年度合并报表时，按80%确认少数股东权益是否正确？
谢谢！！

回答人：chenyiwei
1 、该处理合理。B公司从乙公司收购80%权益，视同对该项负债的偿还。
2 、不应确认80%少数股权。乙公司持有80%的D基金份额为明股实债，D基金事实上仍然是甲公司100%控股的子公司。故B公司从D基金公司收购C公司100%股权不涉及B公司合并报表历史上模拟确认少数股权的问题。